# 请教陈版预期信用损失计提的问题

提问人：LBYBLB 时间：2022-09-04 11:29:11
IPO客户目前在计提资产负债表日的预期信用损失时，基于账龄采用账龄迁徙率模型。 2020 年，按照约定向某一从事国家级相关课题研究的事业单位销售产品（该产品专项用于国家级课题研究），并确认了较大金额的应收账款，但该事业单位因其整体课题研究尚未获得国家层面的验收，因此其未按照协议约定于 2020 年末支付货款，所以导致针对该事业单位的应收账款迁徙率较大。截至 2022 年 6 月 30 日，客户针对该事业单位的应收账款余额为 4000 万元，按照账龄迁徙率模型计提的坏账准备余额为 2400 万元。
某一客户的预期信用损失计提金额应公允反映该客户的信用风险导致款项最终无法回收的金额。具体到该事业单位， 4000 万元的应收账款余额确认了 2400 万元的坏账准备，存在较为不妥之处。
个人理解，针对该IPO客户的应收账款，是否可以根据客户性质将客户划分为信用信用 风险较 高的客高的客 户 （存在诉讼或客户信用状况恶化）、信用信用 风险较 低的客低的客 户 （央企、地方国企、事事 业单位位）、信用信用 风险 中等的客 户 （未归类为上述组合的客户），其中 风险较 高的客高的客 户 和和 较 低均采用 单项计 提提（单独进行减值测试，按照其未来现金流量现值低于其账面价值的差额计提信用损失准备）， 风险 中等的客 户 通通 过 划划分分 账龄 采用采用 账龄 迁迁徙率模型 计 提坏提坏 账 。采用前述方法，可大幅降低对该事业单位的计提的坏账准备金额（ 对该 事事 业单 位的位的 应 收收 账 款款 进 行行 单 独独减减 值测试时 ，，也会也会 获取取 该 事事 业单 位的具体 还 款款 计 划划），公允反映该事业单位的信用风险，也可避免后续年度出现大额坏账准备转回的情形。
请问陈版，前述方法是否谨慎，是否可行？谢谢！

回答人：chenyiwei
信用风险组合的划分依据是信用风险特征，而“高”“中”“低”只是程度差异，并不能代表信用风险特征的不同。而且在实际操作中，如何界定风险水平的“高”“中”“低”，需有明确、合理、便于操作的标准，否则会造成较大的利润操纵空间。
在实际划分信用风险组合时，如果此类承担国家级项目、最终还款来源为财政拨款的客户较多、涉及应收账款金额较大，可单独将其作为一个组合处理，或者针对此类款项采用单项计提。在测算此类应收款项的可收回金额时，应关注：
（ 1 ）资金时间价值损失的影响。根据新CAS 22第四十七条规定：“由于预期信用损失考虑付款的金额和时间分布，因此即使企业预计可以全额收款但收款时间晚于合同规定的到期期限，也会产生信用损失”。因此需合理估计可收到款项的时间，据此测算本企业承担的资金时间价值损失。
（ 2 ）关注其款项的支付义务或者对方付款能力是否与该项目最终研发成功并获得财政拨款相挂钩。如果是，则应关注本企业提供的产品对于研发的最终成功是否具有重大影响。如果具有重大影响的，应考虑是否还存在后续履约义务或质保义务，从而考虑该笔债权是否应确认为合同资产而不是应收账款。但不论是作为合同资产还是应收账款，所适用的信用减值模型是相同的。